【裁判字號】    90,小上,35
【裁判日期】    900720
【裁判案由】    給付票款
【裁判全文】
臺灣高雄地方法院民事判決  九十年度小上字第三十五號
    上  訴  人  乙○○
    被上訴人    甲○○
右當事人間請求給付票款事件，上訴人對於中華民國九十年二月九日本院八十九年度
鳳小字第七四０號第一審判決提起上訴，本院判決如左：
    主  文
上訴駁回。
第二審訴訟費用由上訴人負擔。
    事  實
甲、上訴人方面：
一、聲明：原判決廢棄，被上訴人應給付上訴人新台幣（下同）十萬元。第一、二審
          訴訟費用由被上訴人負擔。
二、陳述：除與原審判決書所載者相同茲予引用外，補稱：
（一）、訴外人林先文於民國（下同）八十八年十二月八日死亡，被上訴人於上訴人
        訴請給付票款時始拋棄繼承，已逾拋棄繼承二月之時間限制，其拋棄不合法
        ，原審判決違背法令，此調閱鈞院八十九年度繼字第九五八號卷即明。
（二）、兄妹係手足之情，豈有兄長過世未知悉之理，按常理訃聞均列有親屬，何以
        被上訴人未在受通知之列？被上訴人執此拋棄繼承隱瞞事實而矇騙法院，有
        失厚道。
三、證據：援用原審之立證方法。
乙、被上訴人方面：
一、聲明：求為判決駁回上訴，第二審訴訟費用由上訴人負擔。
二、陳述：除與原審判決書所載者相同茲予引用外，補稱：拋棄繼承係合法，是上訴
          人起訴後始知林先文死亡，且未受其他繼承人之通知。有心幫忙上訴人但
          林先文之配偶及子女不願配合，也愛莫能助。
三、證據：援用原審之立證方法。
丙、本院依職權調閱本院八十九年度繼字第一二一號及九五八號拋棄繼承全卷卷宗二
    宗。
    理    由
一、本件上訴人主張執有已死亡之訴外人林先文生前所簽發面額新台幣十萬元之本票
    一紙，先以第一順位之繼承人林炫佐、林陳月嬌、林芳田、林炫貝四人為對象請
    求給付款票款，因其等均合法拋棄繼承權而敗訴確定，故再以後順位之繼承人即
    被上訴人為繼承債務人，起訴請求給付票款；被上訴人則以已經合法拋棄繼承權
    抗辯，拒絕給付；上訴人則主張被上訴人拋棄繼承不合法。是本件爭點即在於被
    上訴人拋棄繼承是否合法。
二、經查：
（一）、訴外人林先文於八十八年十二月八日死亡，第一順位之繼承人林陳月嬌（妻
        ）、林炫佐（參女）、林芳田（長男）及其三名子女林姿菁、林士達、林宗
        成；林炫貝（長女）、林炫里（次女）及其二名子女楊宗翰及楊琇雯共十人
        ，於林先文死亡後之二個月內，即八十九年二月八日檢具繼承系統表、戶籍
        謄本、印鑑證明及存證信函二份向本院聲請拋棄繼承之准予備查。經本院核
        與民法第一千一百七十四條相符，而以八十九年三月四日八十九年度繼字第
        一二一號函通知准予備查在案，而該十名拋棄繼承之人雖有寄發存證信函二
        份通知因其拋棄而應為繼承之人，然該存證信函係對於居住於台中縣大雅鄉
        ○○路一三五巷三十六號五樓及住於台中縣大雅鄉○○路六十二巷十二號之
        張晁偉為拋棄繼承之通知，並未對被上訴人甲○○棯為拋棄繼承之通知；此
        業經調閱本院八十九年度繼字第一二一號拋棄繼承全卷卷宗核對明確。被上
        訴人辯稱未受拋棄繼承之通知，應可認定。
（二）、被上訴人於八十九年十一月十三日收受本院鳳小字第七四０號期日知書後始
        知悉其與另一繼承人陳林碧玉得為繼承之事實，而於個月內拋棄繼承並共同
        於八十九年十二月十三日向本院聲請准予拋棄繼承之備查。經本院審查其拋
        棄之時間、及所提出之戶籍謄本、印鑑證明拋棄書與繼承系統等文件，核與
        民法第一千一百七十四條相符，而以本院九十年一月十二日八十九年度繼字
        第九五八號准予備查在案，此亦經本院調閱八十九年度繼字第九五八號拋棄
        繼承全卷卷宗核對甚明，被上訴人拋棄繼承合法乃可認定。
三、上訴人雖另主張兄妹係手足之情，豈有兄長過世未知悉之理，按常理訃聞均列有
    親屬，何以被上訴人未在受通知之列云云？然被上訴人為三十八年九月二十日生
    已逾五十三歲，兄弟姐妹分家各自生活已久，況其間互動情況非外人所能盡知，
    自難僅憑其為兄弟姐妹關係即遽予推論被上訴人應於林先文死亡時即已知悉，被
    上訴人之主張，未能舉證以實其說，自難憑採。原審以被上訴人已經拋棄訴外人
    林先文之繼承權為由，依民法第一千一百七十五條規定，拋棄繼乘溯及於繼承開
    始時，發生拋棄之效力，故不生被上訴人繼承訴外人林先文債務之效力，而認上
    訴人以被上訴人為繼承債務人，起訴請求被上訴人給付被繼承人林先文之票款債
    務，於法不合，並無理由，而為駁回上訴人之訴，經核並無不合，應予維持，上
    訴意旨求為廢棄改判，並無依據，應予駁回。
四、據上論結，本件上訴為無理由。依民事訴訟法第第四百三十六條之三十二第二項
    、四百四十九條第一項、第七十八條，判決如主文。
中      華      民      國    九十      年      七      月     二十     日
                              臺灣高雄地方法院民事庭
~B審判長法官  沈建興
~B法      官  劉正中
~B法      官  陳樹村
右為正本係照原本作成。
本判決不得上訴。
中      華      民      國    九十      年      七      月     二十     日
~B法院書記官  康進福


司法院資訊處製作；財團法人民間司法改革基金會備份。
